【裁判字號】    99,台非,66
【裁判日期】    990304
【裁判案由】    偽造文書等罪聲請定應執行刑
【裁判全文】
最高法院刑事判決                九十九年度台非字第六六號
上  訴  人  最高法院檢察署檢察總長
被      告  甲○○
上列上訴人因被告偽造文書等罪聲請定應執行刑案件，對於台灣
板橋地方法院中華民國九十八年十二月二十八日確定裁定（九十
八年度聲字第六三０七號，聲請案號：台灣板橋地方法院檢察署
九十八年度執聲字第四二０六號），認為違背法令，提起非常上
訴，本院判決如下：
    主  文
原裁定撤銷。
甲○○因犯原裁定附表編號１至３所示之罪所宣告之刑，應執行
有期徒刑柒月，如易科罰金，以銀元參佰元即新台幣玖佰元折算
壹日。
    理  由
非常上訴理由稱：「按判決不適用法則或適用不當者，為違背法
令，刑事訴訟法第三百七十八條定有明文。復按：按法律上屬於
自由裁量之事項，有其外部性界限及內部性界限，並非概無拘束
。依據法律之具體規定，法院應在其範圍選擇為適當之裁判者，
為外部性界限；而法院為裁判時，應考量法律之目的及法律秩序
之理念所在者，為內部性界限。法院為裁判時，二者均不得有所
踰越。在數罪併罰，有二裁判以上，定其應執行之刑時，固屬於
法院自由裁量之事項，然仍應受前揭外部性界限及內部性界限之
拘束，有最高法院八十八年度台抗字第八八號裁定及九十一年度
台非字第三二號判決可資參照。本件被告甲○○先後犯如原裁定
附表所示施用第二級毒品及偽造文書三罪，其中編號１之施用第
二級毒品罪，先經台灣板橋地方法院九十五年度簡字第一八一二
號判決判處有期徒刑五月，於九十六年一月二日確定，嗣經台灣
板橋地方法院九十六年度聲減字第七八八一號裁定，減為有期徒
刑二月又十五日；編號２之施用第二級毒品罪，經台灣板橋地方
法院九十六年度簡字第七八四０號判決判處有期徒刑五月，於九
十六年十二月十七日確定；上開二罪，經台灣板橋地方法院九十
八年度聲字第四一一八號裁定，並定應執行刑為有期徒刑六月，
於九十八年九月八日確定；其後原法院依台灣板橋地方法院檢察
署檢察官之聲請，以被告所犯前揭三罪合於數罪併罰定應執行刑
之規定，乃定其應執行之刑為有期徒刑八月，從形式上觀察，雖
未踰越刑法第五十一條第五款所定法律之外部性界限，惟已重於
先前二次施用第二級毒品罪所定執行刑有期徒刑六月，加計編號
３偽造文書罪所處有期徒刑一月又十五日之總和，而不利於被告
，難謂與法律秩序之理念及法律目的之內部性界限無違。揆諸上
開裁定及判決意旨，原裁定應屬違背法令。案經確定，且於受刑
人不利，爰依刑事訴訟法第四百四十一條、第四百四十三條提起
非常上訴，以資糾正」等語。
本院按：定執行刑之裁定與科刑之確定判決有同一效力，如有違
背法令，自得提起非常上訴。又法律上屬於自由裁量之事項，有
其外部性界限及內部性界限，並非概無拘束。依據法律之具體規
定，法院應在其範圍內選擇為適當之裁判者，為外部性界限；而
法院為裁判時，應考量法律之目的及法律秩序之理念所在者，為
內部性界限；法院為裁判時，二者均不得有所踰越。在數罪併罰
，有二裁判以上，定其應執行之刑之案件，法院所為刑之酌定，
固屬自由裁量之事項，然仍應受上揭外部性界限及內部性界限之
拘束。本件被告即受刑人甲○○先後犯如原裁定附表所示施用第
二級毒品罪二罪及偽造文書一罪，其中編號１、２之罪，經台灣
板橋地方法院以九十八年度聲字第四一一八號裁定定應執行刑有
期徒刑六月確定；被告另犯如原裁定附表編號３之罪，經原審法
院判處有期徒刑三月，減為有期徒刑一月又十五日確定。嗣原審
法院依台灣板橋地方法院檢察署檢察官之聲請，以被告所犯上揭
三罪合於定應執行刑之規定，乃以九十八年度聲字第六三０七號
裁定定應執行有期徒刑八月，如易科罰金以銀元三百元即新台幣
九百元折算壹日確定。以上各情，有該裁定在卷可稽。從形式上
觀察，原裁定定被告應執行有期徒刑八月，雖未踰越刑法第五十
一條第五款所定法律之外部性界限，惟已重於台灣板橋地方法院
九十八年度聲字第四一一八號裁定應執行有期徒刑六月及原裁定
附表編號３所處有期徒刑一月又十五日之加計總和（即有期徒刑
七月又十五日），而不利於被告，難謂與法律秩序之理念及法律
目的之內部性界限無違。揆諸上開說明，原裁定應屬違背法令。
案經確定，且不利於被告。非常上訴意旨執以指摘，為有理由，
自應由本院將原裁定撤銷，另行定其應執行刑如主文第二項所示
，並諭知易科罰金之折算標準，以資救濟。
據上論結，應依刑事訴訟法第四百四十七條第一項第一款，刑法
第二條第一項前段、第五十一條第五款，修正前刑法第四十一條
第一項前段，修正前罰金罰鍰提高標準條例第二條，判決如主文
。
中    華    民    國  九十九  年    三    月    四    日
                      最高法院刑事第七庭
                          審判長法官  林  永  茂
                                法官  蘇  振  堂
                                法官  蕭  仰  歸
                                法官  林  立  華
                                法官  劉  介  民
本件正本證明與原本無異
                                      書  記  官
中    華    民    國  九十九  年    三    月    十    日
                                                      ｍ

司法院資訊處製作；財團法人民間司法改革基金會備份。
